【裁判字號】    99,聲,127
【裁判日期】    990330
【裁判案由】    返還擔保金
【裁判全文】
臺灣嘉義地方法院民事裁定               99年度聲字第127號
聲  請  人  大眾商業銀行股份有限公司
法定代理人  丙○○
代  理  人  乙○○
相  對  人  甲○○
上列聲請人聲請返還擔保金事件，本院裁定如下：
    主  文
聲請人關於為相對人甲○○以本院九十三年度存字第六三九號提
存事件所提存之現金新臺幣伍萬元，准予返還。
聲請程序費用由相對人負擔。
    理  由
一、按訴訟終結後，供擔保人證明已定20日以上之期間，催告受
    擔保利益人行使權利而未行使者，法院應依供擔保人之聲請
    ，以裁定命返還其提存物，民事訴訟法第104條第1項第3款
    定有明文。另依同法第106條，前開規定於其他依法令供訴
    訟上之擔保者準用之。而「所謂訴訟終結，在因假扣押或假
    處分所供擔保之場合，因該擔保係為保障受擔保利益人因假
    扣押或假處分所受損害而設，倘執行法院已依假扣押或假處
    分裁定為假扣押或假處分之執行，則在執行法院撤銷執行程
    序前，受擔保利益人所受損害仍可能繼續發生，損害額既未
    確定，自難強令其行使權利，故必待假扣押或假處分之執行
    程序已撤銷，始得謂為訴訟終結」（最高法院91年度臺抗字
    第490號、93年度臺抗字第71號裁定、95年度臺抗字第318號
    裁定意旨參照）。
二、聲請意旨略以：聲請人概括承受有限責任高雄第二信用合作
    社資產負債，又高雄第二信用合作社前遵本院93年度裁全字
    第1099號民事假扣押裁定，曾提供新臺幣5萬元為擔保，並
    以本院93年度存字第639號提存案件提存後，聲請假扣押執
    行相對人之財產，並由本院93年度執全字第520號案件為假
    扣押執行。茲因聲請人已撤回假扣押執行，假扣押事件業已
    終結，供擔保原因消滅，原假扣押裁定亦因聲請人收受後已
    逾30日不得聲請執行而失效，本案訴訟終結，聲請人並已聲
    請本院99年度聲字第11號裁定代為通知相對人於一定期間內
    行使權利，而其未行使，為此爰聲請返還擔保金等語。
三、經查，聲請人主張之上開事實，業據提出信用合作社變更登
    記證、行政院金融監督管理委員會98年8月21日函為證，且
    經本院調取93年度裁全字第1099號、93年度存字第639號、
    93年執全字第520號等卷宗核閱屬實。又聲請人收受上開假
    扣押裁定迄今已逾30日，依強制執行法第132條第3項規定，
    已不得再聲請執行，揆諸前開最高法院意旨，訴訟已經終結
    。又聲請人於訴訟終結後聲請本院以99年度聲字第11號裁定
    ，催告相對人就上開假扣押執行所受損害，於20日內行使權
    利，並向本院提出為行使權利之證明，該裁定業於99年1月
    15日送達於相對人，而相對人迄未向聲請人行使權利，亦未
    向本院提出行使權利之證明等情，業經本院調取99年度聲字
    第11號卷宗查核無誤，並有民事紀錄科查詢表在卷可稽，是
    聲請人聲請返還擔保金，即與法律規定相符，應予准許。
四、依民事訴訟法第104條第1項第3款、第106條、第95條、第78
    條，裁定如主文。
中    華    民    國    99    年    3    月    30   日
                  民事第三庭  法  官  洪嘉蘭
上列正本與原本無異。
如不服本裁定，應於裁定送達後10日內，以書狀向本院提出抗告
，並繳納抗告費新臺幣1千元。
中    華    民    國    99    年    3    月    30   日
                              書記官  陳昭煌

司法院資訊處製作；財團法人民間司法改革基金會備份。
